臺灣板橋地方法院民事判決　　　　　　　99年度勞訴字第55號
原　　　告　謝忠原
訴訟代理人　王永春律師
被　　　告　輝影企業有限公司
法定代理人　黃丁壬
訴訟代理人　林明正律師
複代理人　　陳宏雯律師
　　　　　　鄭馨芝律師
上列當事人間請求給付薪資等事件，經本院於民國99年12月30日
言詞辯論終結，判決如下：
    主  文
被告應給付原告新臺幣伍拾柒萬玖仟捌佰柒拾柒元，及自民國九
十九年三月二十七日起至清償日止，按年息百分之五計算之利息
。
被告應開立記載原告之姓名、性別、年齡、身分證字號、工作種
類、任職期間自民國九十五年六月二十二日起至九十八年四月六
日之非自願離職證明書予原告。
原告其餘之訴駁回。
訴訟費用由被告負擔。
    事實及理由
壹、程序方面：
    按訴狀送達後，原告不得將原訴變更或追加他訴。但經被告
    同意、擴張或減縮應受判決事項之聲明者，不在此限。被告
    於訴之變更或追加無異議，而為本案之言詞辯論者，視為同
    意變更或追加。民事訴訟法第255 條第1 項第1 、3 款、第
    2 項分別定有明文。本件原告原起訴聲明：(一)被告應給付原
    告新台幣630,367 元，及自起訴狀繕本送達翌日起至清償日
    止，按年息百分之5 計算之利息。(二)訴訟費用由被告負擔。
    (三)願供擔保請准宣告假執行。於99年8 月24 日 具狀減縮第
    一項聲明為為610,904 元，及自起訴狀繕本送達翌日起至清
    償日止按年息百分之5 計算之利息。再於99年11月5 日具狀
    變更聲明：(一)被告應給付原告新台幣587,009 元，及自起訴
    狀繕本送達翌日起至清償日止按年息百分之5 計算之利息。
    (二)被告應發給原告任職期間自民國95年6 月22日至98年4 月
    6 日之非自願離職證明書。(二)訴訟費用由被告負擔。核屬減
    縮或追加應受判決事項之聲明，且被告對訴之變更或追加無
    異議，而為本案言詞辯論，合於上開規定，應予准許。
貳、實體方面：
一、本件原告起訴主張：
  (一)原告自民國95年6 月22日起任職於被告公司，98年3 月14日
    被告不經預告要求原告放無薪假至98年3 月21日，而無薪假
    之實施應通報地方主管機關，並獲原告同意且簽定書面協議
    方合乎法定程序，惟被告並未踐行前開程序，即實施無薪假
    ，已構成得不經預告終止契約之情形，原告爰於98年4 月7
    日依法寄發存證信函終止雙方勞務契約。任職期間，被告並
    未給付延長工時之工資，乃依法請求加班工資新臺幣480,43
    9 元（計算方式詳如附表），另原告自95年8 月任職至98年
    4 月終止勞動契約，共任職2 年9 月又15日，原告得請求之
    資遣費基數為2 又10 /12，被告即應給付96,533元〈計算式
    ：68,141×（2 ＋10 /12）＝96,533〉之資遣費，此外，98
    年4 月間被告仍有6 日之薪資未付，計7,020 元（計算式：
    底薪35,100元×6/30＝7,020 ），被告應給付原告共計587,
    009 元（480,439 ＋99,550＋7,020 ＝587,009 ）。
  (二)為此，依據勞動契約之法律關係，請求被告給付587,009 元
    ，及自起訴狀繕本送達翌日起至清償日止按年息百分之5 計
    算之利息。
二、被告則抗辯：
  (一)原告任職於被告公司，擔任外接燈光音響技術操作員職務，
    上班時間為早上9 時起至下午6 時止，原則上月休4 日，若
    該月遇5 個星期，則多休1 日，實則，被告公司每月均按原
    告加班時數結算該月加班費予原告，並給原告簽收無誤，被
    告公司並未積欠加班費，是請求被告被告給付加班費，為無
    理由。
  (二)原告自98年4 月9 日開始無故連續曠職3 日，被告已依法終
    止兩造間之勞動契約，原告自不得請求被告給付資遣費。
  (三)原告係因無故連續曠職3 日經被告終止勞動契約，則本件勞
    動契約之終止係可歸責於原告，原告自不得請求被告給付特
    別休假應休未休之工資。
  (四)聲明：駁回原告之訴，如受不利判決，願供擔保請准宣告免
    假執行。
三、兩造不爭執之事實：
  (一)原告自95年6 月22日起任職於被告公司，於98年4 月7 日以
    被告公司未經原告同意實施無薪休假為由，依據勞動基準法
    第14條第1 項第6 款之規定，寄發存證信函向被告公司為終
    止勞動契約之意思表示，被告於98年4月8日收受。
  (二)原告自98年4 月1 日起至6 日止共計工作6 日，被告尚未給
    付。
  (三)被告公司於98年3 月14日通知原告，實施無薪休假至98年3
    月21日止。
  (四)原告於98年4 月7 日以存證信函通知被告終止勞動契約，被
    告則於同年月8 日收受上開存證信函。
  (五)被告於98年4 月28日以原告無故連續曠職3 日為由，以存證
    信函向原告為終止勞動契約之意思表示，並經原告於99年4
    月29日收受。
四、本件爭點與本院判斷：
  (一)原告請求被告給付資遣費96,533元部分：
  按「有左列情形之一者，勞工得不經預告終止契約：一、雇
    主於訂立勞動契約時為虛偽之意思表示，使勞工誤信而有受
    損害之虞者。二、雇主、雇主家屬、雇主代理人對於勞工，
    實施暴行或有重大侮辱之行為者。三、契約所訂之工作，對
    於勞工健康有危害之虞，經通知雇主改善而無效果者。四、
    雇主、雇主代理人或其他勞工患有惡性傳染病，有傳染之虞
    者。五、雇主不依勞動契約給付工作報酬，或對於按件計酬
    之勞工不供給充分之工作者。六、雇主違反勞動契約或勞工
    法令，致有損害勞工權益之虞者。勞工依前項第一款、第六
    款規定終止契約者，應自知悉其情形之日起，三十日內為之
    。有第一項第二款或第四款情形，雇主已將該代理人解僱或
    已將患有惡性傳染病者送醫或解僱，勞工不得終止契約。第
    十七條規定於本條終止契約準用之。」勞動基準法第14條定
    有明文。
  又勞動基準法21條第1 項規定：「工資由勞雇雙方議定之。
    但不得低於基本工資。」第22條第2 項亦規定：「工資應全
    額直接給付勞工」，故減少勞工薪資應由勞雇雙方事先協商
    ，並經勞工之同意後方得為之。本件被告要求原告放無薪假
    ，必致原告薪資減少，依上開說明，應經勞雇雙方事先協商
    ，並經勞工同意後，始得實施。乃被告並未經協商，亦未經
    原告之同意，即片面實施無薪假，違反上開勞工法令，原告
    依第14條第1 項第6 款以被告違反勞動法令，致有損害勞工
    權益之虞者，於知悉後之30日內不經預告而終止勞動契約，
    於法有據，從而，兩造之勞動契約，於被告收受原告存證信
    函之98年4 月8 日業已終止。被告辯稱其已於98年4 月28日
    以原告無故連續曠職3 日為由，以存證信函向原告為終止勞
    動契約云云，即無足採。
  又「勞工適用本條例之退休金制度者，適用本條例後之工作
    年資，於勞動契約依勞動基準法第十一條、第十三條但書、
    第十四條及第二十條或職業災害勞工保護法第二十三條、第
    二十四條規定終止時，其資遣費由雇主按其工作年資，每滿
    一年發給二分之一個月之平均工資，未滿一年者，以比例計
    給；最高以發給六個月平均工資為限，不適用勞動基準法第
    十七條之規定。依前項規定計算之資遣費，應於終止勞動契
    約後三十日內發給。選擇繼續適用勞動基準法退休金規定之
    勞工，其資遣費依同法第十七條規定發給。」勞工退休金條
    例第12條定有明文。
  原告謝忠原自其98年4 月7 日離職日起算（該日不計入），
    往前回溯6 個月即97年10月6 日之總日數為182 日，原告之
    薪資以底薪加上原應受領之加班費計算（詳加班費部分），
    其97年10月6 日至31日薪資為58,030元〈（底薪35,100元＋
    加班費36,857元）×25/31 ＝58,030，元以下四捨五入，下
    同）、11月薪資為79,125元（底薪35,100元＋加班費44,025
    元）、12月薪資為75,087元（底薪35,100元＋加班費39,987
    元）、98年1 月薪資為65,010元（底薪35,100元＋加班費29
    ,910元）、2 月薪資為63,572元（底薪35,100元＋加班費28
    ,472元）、3 月薪資為54,099元（底薪35,100元＋加班費18
    ,999元），98年4 月1 日至6 日為7020元（底薪35,100元×
    6/30＝7020元），核計其平均工資（日薪）為2208元〈計算
    式= （58030 ＋79125 ＋75087 ＋65010 ＋63572 ＋5409 9
    ＋7020）÷182 ＝2208〉。原告係自95年6 月22日開始任職
    於被告公司，自94年7 月1 日勞退新制施行日起之資遣年資
    為2 年9 月15日，新制資遣基數為1.3952（新制資遺基數計
    算公式：0.5 ×( 年+(月+ 日/ 當月份天數)/12）。原告得
    請求被告公司給付之資遣費為92,418元〈計算式：月薪（2,
    208 ×30）×資遣費基數〉。
  綜上所述，原告請求被告給付資遣費92,418元，為有理由，
    逾此之請求，即屬無據，應予駁回。
  (二)原告請求被告給付加班費480,439元部分：
  被告於98年3 月14日不經預告要求原告放無薪假至98年3 月
    21日，而無薪假之實施應通報地方主管機關，並獲原告同意
    且簽定書面協議方合乎法定程序，惟被告並未踐行前開程序
    ，即實施無薪假，原告乃於98年4 月7 日依法寄發存證信函
    終止雙方勞務契約，被告並於同年月8 日收受存證信函等情
    ，有原告所提存證信函可稽，且為被告所不爭執（見本院卷
    第145 頁），堪信為真。
  原告主張自95年6 月22日起至98年4 月6 日止任職於被告公
    司，任職期間，被告並未給付延長工時之工資，乃依勞動基
    準法第24條之規定請求被告給付95年8 月起至98年4 月止之
    加班工資新臺幣480,439 元一節，業據原告提出95年8 月起
    至98年3 月止之薪資明細表、打卡單為證，被告不爭執其為
    原告薪資明細表及打卡單，惟辯稱：打卡單上之加班時間，
    係原告未經主管同意而自行填寫，交不知情之會計製作薪資
    明細表云云，然查，該薪資明細表加班津貼欄底下之數字為
    加班鐘點乘以時薪等情，業據被告法定代理人黃丁壬99年9
    月23日審理時陳述明確，則該加班時數既經被告公司核實後
    填載於薪資明細表上，並據予核發加班費（依被告計算之方
    式核發），難謂原告係未經主管同意而填寫；況被告未能舉
    證該加班時間係原告未經主管同意而擅自填寫，或未經被告
    核實，益徵被告所辯為不足採，原告所提95年8 月起至98年
    3 月止之薪資明細表及打卡單上之加班時數，堪信為真實。
  按「雇主延長勞工工作時間者，其延長工作時間之工資依左
    列標準加給之：一、延長工作時間在二小時以內者，按平日
    每小時工資額加給三分之一以上。二、再延長工作時間在二
    小時以內者，按平日每小時工資額加給三分之二以上。三、
    依第三十二條第三項規定，延長工作時間者，按平日每小時
    工資額加倍發給之。」勞動基準法第24條定有明文。本件依
    原告提出之薪資明細表及打卡單之加班時數，並以原告之時
    薪（即被告於原告薪資明細表分別記載之時薪），依勞動基
    準法第24條之規定，經計算結果如附表各月份所示加班費總
    額（新總額），經扣除被告各月份已為給付之加班費部分（
    舊總額），被告應再給付原告之各月份加班費（即差額），
    計95年8 月為14,853元）、9 月14,528元、10月20,763元、
    11 月13 ,295元、12月23,128元、96年1 月15,799元、2 月
    無加班、3 月15,025元、4 月16,6 92 元、5 月16,389元、
    6 月16,055元、7 月11,956元、8 月17,713元、9 月17,693
    元、10月無加班、11月20,618元、12月23,799元、97年1 月
    17,336元、2 月無加班、3 月18,988元、4 月16,470元、5
    月14,247元、6 月14,920元、7 月15,321元、8 月15,337元
    、9 月18,737元、10月16,323元、11月19,962元、12月18,3
    62元、98年1 月14,035元、2 月12,784元、3 月8,311 元，
    總計480,439 元。從而，原告主張被告應再給付原告加班費
    480,439元，為有理由，應予准許。
  (三)原告請求98年4 月份共6 日之薪資7,020元部分：
    原告主張其自98年4 月1 日起至6 日止共計工作6 日，其每
    月薪資底薪為35,100元，及被告尚未發放99年4 月份薪資予
    原告之事實，已據原告提出薪資明細表為證，且為被告所不
    爭執，堪信為真。則原告請求被告給付98年4 月份共6 日之
    薪資7,020 元（計算式：35,100×6/30=7,020），為有理由
    ，應予准許。
  (四)綜上所述，原告可得請求被告給付之金額總計為579,877 元
    （計算式：92,418+480,439＋7,020=579,877 ）。
  (五)原告請求被告公司發給服務證明書部分：按依勞動基準法第
    19條規定：「勞動契約終止時，勞工如請求發給服務證明書
    ，雇主或其代理人不得拒絕。」；又依就業保險法第11條第
    3 項規定：「本法所稱非自願離職，指被保險人因投保單位
    關廠、遷廠、休業、解散、破產宣告離職；或因勞動基準法
    第十一條、第十三條但書、第十四條及第二十條規定各款情
    事之一離職。」。經查，本件原告係以勞動基準法第14條規
    定之情事而自被告公司離職，屬於前揭就業保險法第11條第
    3 項規定之情形之一，而勞工本得於離職時，依前揭勞動基
    準法第19條規定，請求雇主發給服務證明書，則原告請求被
    告應發給非自願離職之服務證明書一節，應堪認為合於法律
    規定，應予准許。
五、從而，原告依據勞動契約之法律關係，請求被告給付579,87
    7 元，及自99年3 月27日（即起訴狀繕本送達翌日）起至清
    償日止，按年息百分之5 計算之利息，並請求被告發給非自
    願離職之服務證明應予准許，逾此之請求，即屬無據，應予
    駁回。又本件原告並未聲明願供擔保請准予假執行，本院亦
    未依職權宣告假執行，被告聲明願供擔保請准免為假執行，
    即無准駁之必要，併此敘明。
六、結論：原告之訴為一部有理由，一部無理由，依民事訴訟法
    第79條，判決如主文。
中    華    民    國   100    年    1     月    20    日
                  民事第三庭  法  官  林錫凱
以上正本係照原本作成
如對本判決上訴，須於判決送達後20日內向本院提出上訴狀。如
委任律師提起上訴者，應一併繳納上訴審裁判費。
中    華    民    國   100    年    1     月    20    日
                              書記官  羅麗娟